臺灣高等法院刑事判決　　　　　　　　96年度上訴字第1988號
上　訴　人　臺灣基隆地方法院檢察署檢察官
被　　　告　乙○○
　　　　　　　　　　另案在臺灣基隆監獄執行
上列上訴人即檢察官因被告偽造文書等案件，不服臺灣基隆地方
法院九十五年度訴字第九一三號，中華民國九十六年三月三十日
第一審判決（起訴案號：臺灣基隆地方法院檢察署九十五年度偵
字第四七八九號），提起上訴，本院判決如下：
    主  文
原判決撤銷。
乙○○共同行使偽造私文書，足以生損害於他人，累犯，處有期
徒刑拾月，減為有期徒刑伍月，如易科罰金以佰元即新台幣玖
佰元折算壹日。讓渡書上偽簽之「陳玉龍」、「林悅豪」署押各
壹枚均沒收。
    犯罪事實
緣乙○○及王世豪均曾受僱於甲○○，而得悉甲○○停放貨車之
地點暨其貨車鑰匙取得之方式，竟將上開訊息轉知李良德（王世
豪、李良德二人業經原審另案判決有罪確定），三人即基於意圖
為自己不法所有之概括犯意聯絡，共同為下列二起犯行：
一、九十四年二月七日凌晨一時左右，在基隆市○○路三十二巷
    口，由乙○○將挖土機鑰匙交給李良德，並告知李良德暗鎖
    位置後，王世豪、乙○○即先行離去，由李良德竊取被害人
    甲○○停放在該處之車號五○九－ＱＭ號大貨車暨其負載之
    挖土機各一部，得手後，由李良德將上開贓物駛往臺北縣汐
    止市之某處藏放。
二、同年月二十日下午一時左右，三人又相約在基隆市○○路三
    十六巷三十七號附近麵攤，共同向不知情之買主黃進乾兜售
    甲○○所有之挖土機、破碎機各一臺及鏟斗六個，並推由李
    良德、王世豪分別以「陳玉龍」、「林悅豪」名義偽造署押
    及蓋其指印於讓渡書上及分別記載不實之年籍資料，再交付
    予黃進乾，而取得黃進乾所交付之買賣價金支票二張（票面
    金額分別為新臺幣十一萬元及四萬元），繼推由李良德帶領
    黃進乾至甲○○停放上開機具之確實地點，而任由黃進乾取
    走甲○○所有之上開機具，其中票面金額十一萬元之支票經
    王世豪兌現後，由王世豪分得其中四萬元、乙○○分得二萬
    元、李良德分得五萬元，另票面金額四萬元之支票則由李良
    德兌現。
    理  由
甲、程序部分：
  壹、按判決書應分別記載裁判之主文與理由；有罪之判決書並
      應記載「犯罪事實」，且得與理由合併記載，為九十三年
      六月二十三日修正之刑事訴訟法第三百零八條所明定，參
      諸其立法理由為：刑事有罪判決所應記載之事實應係賦予
      法律評價而經取捨並「符合犯罪構成要件」之具體社會事
      實，爰參考日本刑事訴訟法第三百三十五條第一項之立法
      例，將原條文後段所定「並應記載事實」修正為「並應記
      載犯罪事實」，以臻明確。
      按關於非屬犯罪構成要件之犯罪細節，並不屬於有罪判決
      書必要記載之事項，自亦非判決理由所應敘述之範圍（最
      高法院九十四年台上字第六三三八號判決參照）；次按，
      有罪判決書應記載之「犯罪事實」，應係指符合犯罪構成
      要件之具體社會事實，如被告犯罪之時間、地點、手段以
      及其他該當於犯罪構成要件而足資認定既判力範圍之具體
      社會事實；至於構成要件以外之其他適用法律事實，例如
      ：刑罰之加重或減輕事由，可無須在「犯罪事實」欄中記
      載，僅於理由內依刑事訴訟法第三百十條第四款記載其理
      由即足（最高法院九十四年台非第一五二號判決參照），
      合先敘明。
  貳、證據能力認定（詳如卷附證據清單所載）：
    一、本件證據一被告之供述，被告並未主張無證據能力。
    二、另證據二至證據十二，分別符合刑事訴訟法第一百五十
        九條之一、第一百五十九條之四之傳聞法則之例外規定
        ，而均得作為本件之證據。
乙、認定犯罪構成要件事實所憑之證據及其認定之理由：
  壹、查上開犯罪事實業據告證人即共犯王世豪於原審（參見原
      審卷第一一八頁以下）暨另案審判程序中具結證述綦詳（
      參見原審九十五年訴字第一五二號，即他字第四六九號偵
      查卷第二至五頁），核與其在檢察官訊問時證述情節相符
      。而被告於本院準備程序時亦稱：與證人王世豪並無任何
      過節，已認識六年多，二人熟識的等語（參見本院卷第二
      十七頁反面），證人王世豪當無任意故陷被告於罪之理。
  貳、次查，證人即共犯李良德亦於原審具結證稱，被告就犯罪
      事實二出售上開物品予不知情之買主黃進乾時在場（參見
      原審卷第一三四頁），核與其於檢察官訊問時陳述（偵查
      卷第十五頁反面），亦與證人黃進乾證述情節相符（同上
      卷第一三六頁），再參酌證人王世豪之證言，暨被告亦稱
      與李良德無何過節（參見本院卷第二十七頁反面），上開
      證人所述自堪採信。
  參、另案共犯李良德於偵查時證稱其與被告王世豪共同竊取被
      害人甲○○貨車、挖土機、破碎機、鏟斗，並於泉益加油
      站之簽帳單上偽簽「陳玉龍」之署押一枚，於讓渡書上偽
      簽「陳玉龍」之署押及指印各一枚之事實；證人甲○○於
      偵查中指述其財物失竊之情節；證人黃進乾於偵查中證述
      其於不知情之情況下購買挖土機、破碎機；另共犯王世豪
      、李良德自承於讓渡書上偽簽「林悅豪」、「陳玉龍」之
      經過；證人林清龍、何益金於警詢時證稱面額四萬元之支
      票係李良德提出透過林清龍向何益金調現。
  肆、贓物認領保管單一紙：證明證人甲○○領回失竊之財物。
　伍、靖浤工程股份有限公司之儲值車隊卡、監視器照片、中國
      石油股份有限公司車隊卡簽帳單影本：另案共犯李良德竊
      取貨車及挖土機後，至泉益加油站加油，並於簽帳單上偽
      簽「陳玉龍」之署押一枚。
  陸、讓渡書影本、票面面額十一萬元之支票影本（票號000000
      0號）暨存款人資料卡、票面金額四萬元之支票影本（票
      號0000000號）、存款人資料卡、內政部警政署刑事警察
      局九十四年三月二十二日刑紋字第09400044511號鑑驗書
      ：被告與共犯李良德、王世豪共同變賣贓物，且讓渡書上
      編號三之指紋即「陳玉龍簽名部分所蓋之指印」，經人工
      析鑑比對與李良德之右拇指指紋相符，有內政部警政署刑
      事警察局九十四年三月二十二日刑紋字第０九四０００四
      四五一一號鑑驗書在卷可稽；證人黃進乾交付之支票共計
      十五萬元業經共犯被告王世豪、李良德兌現。
  柒、綜上各情，被告前開所辯，無非事後諉卸之詞，不足採信
      ，本件事證明確，被告犯行，洵堪認定。
丙、適用法律：
  壹、新舊法比較：
    一、按行為後法律有變更者，適用行為時之法律。但行為後
        之法律有利於行為人者，適用最有利於行為人之法律，
        刑法第二條第一項定有明文。
        本件被告犯罪行為完成時間係在九十四年二月二十日，
        依中華民國刑法施行法第十條之一，中華民國九十四年
        一月七日修正公布之刑法，自九十五年七月一日施行，
        而有依上開規定比較新舊法之必要。
    二、刑法三十三條第五款有關罰金刑之規定，修正前係規定
        一元以上（按銀元）；修正後係規定新台幣一千元以上
        ，以百元計算之，比較新舊法條自以修正前之規定較有
        利於行為人。
  　三、被告行為後，刑法第五十六條連續犯之規定，業於九十
        四年二月二日修正公布刪除，定於九十五年七月一日施
        行，則被告之犯行，因行為後新法業已刪除連續犯之規
        定，此刪除雖非犯罪構成要件之變更，但顯已影響行為
        人刑罰之法律效果，自屬法律有變更，依新法第二條第
        一項規定，比較新、舊法結果，仍應適用較有利於被告
        之修正前刑法論以連續犯（最高法院九十五年第八次刑
        事庭會議決議參照）。
    四、被告行為後，九十四年一月七日修正公布之刑法，自九
        十五年七月一日施行，修正後之刑法刪除第五十五條關
        於牽連犯之規定。被告所犯各罪間具有牽連犯之關係，
        依修正前即行為時之規定，應從一重處斷；依修正後之
        刑法既已刪除牽連犯之規定，則犯上述各罪應依數罪併
        罰之規定分論併罰。比較新舊法之規定，以修正前之規
        定較有利於被告，依刑法第二條第一項之規定，應適用
        行為時之法律，即適用修正前刑法第五十五條牽連犯之
        規定，從一重處斷。
    五、按比較新舊法時應就「罪刑」有關之共犯、未遂犯、想
        像競合犯、牽連犯、連續犯、結合犯、以及累犯加重、
        自首減輕暨其他法定加減原因（如身分加減）與加減例
        等一切情形，綜其全部罪刑之結果而為比較（參見最高
        法院前揭決議）。
        本件前開新舊法比較之結果，均應適用修正前之法律論
        處，爰勿庸再為綜合比較。
    六、本件被告於犯罪時之刑法第四十一條第一項前段規定：
        「犯最重本刑為五年以下有期徒刑以下之刑之罪，而受
        六個月以下有期徒刑或拘役之宣告，因身體、教育、職
        業、家庭之關係或其他正當事由，執行顯有困難者，得
        以一元以上三元以下折算一日，易科罰金」，又被告行
        為時之易科罰金折算標準，修正前罰金罰鍰提高標準條
        例第二條前段（現已刪除）規定，就其原定數額提高為
        一百倍折算一日，則本件被告行為時之易科罰金折算標
        準，應以銀元三百元折算一日，經折算為新臺幣後，應
        以新臺幣九百元折算為一日。惟九十五年七月一日修正
        公布施行之刑法第四十一條第一項前段則規定：「犯最
        重本刑為五年以下有期徒刑以下之刑之罪，而受六個月
        以下有期徒刑或拘役之宣告者，得以新臺幣一千元、二
        千元或三千元折算一日，易科罰金」比較修正前後之易
        科罰金折算標準，以九十五年七月一日修正公布施行前
        之規定，較有利於受刑人，則應依刑法第二條第一項前
        段，適用行為時即修正前刑法第四十一條第一項前段規
        定，定其折算標準。
        而上開易刑處分與罪刑並無相關，依此，則勿庸與前述
        與罪刑相關之部分為綜合全部結果再為比較。
  貳、勿庸為新舊法比較部分：
    一、依中華民國刑法施行法第一條之一規定：「九十四年一
        月七日刑法修正時，刑法分則編未修正之條文定有罰金
        者，自九十四年一月七日刑法修正後，就其所定數額提
        高為三十倍，但七十二年六月二十日至九十四年一月七
        日新增或修正之條文，就其所定數額提高為三倍。」
        本件被告所犯刑法第三百二十條第一項之罪，依上開修
        正後之規定，均提高為三十倍，比較新舊法，其罰金刑
        度均相同，應依一般法律適用原則，而適用裁判時法。
    二、修正前刑法第四十七條關於累犯之規定為：受有期徒刑
        之執行完畢，或受無期徒刑或有期徒刑一部之執行而赦
        免後，五年以內再犯有期徒刑以上之罪者，為累犯，加
        重本刑至二分之一。修正後同條第一項則規定：受徒刑
        之執行完畢，或一部之執行而赦免後，五年以內故意再
        犯有期徒刑以上之罪者，為累犯，加重本刑至二分之一
        。惟本件為故意犯，新舊法規定均相同，毋庸為新舊法
        之比較，而依一般法律適用原則，適用裁判時法。
  參、論罪：
    一、核被告所為係犯刑法第三百二十條條第一項之竊盜罪、
        第二百十六條、第二百十條之行使偽造私文書罪。
    二、吸收關係：其偽造署押為偽造私文書之部分行為，其偽
        造文書後持以行使，其偽造私文書及行使偽造私文書之
        犯行所吸收，均不另論罪。
    三、共同正犯：被告與王世豪、李良德間有犯意之聯絡，行
        為之分擔，依刑法第二十八條之規定均為共同正犯。
    四、連續犯：被告二次竊盜犯行，時間緊接，手法相類，所
        犯為構成要件相同之罪名，顯係基於概括犯意而反覆為
        之，為連續犯，應依修正前刑法第五十六條之規定，論
        以一刑法第三百二十條第一項竊盜罪，並加重其刑。
    五、牽連犯：被告所犯上開竊盜罪、行使偽造私文書罪間，
        有方法結果之牽連關係，應依修正前刑法第五十五條之
        規定，從較重之行使偽造私文書罪處斷。
    六、累犯：查被告曾於九十三年間因公共危險罪，經原審判
        處有期徒刑三月，如易科罰金以三百元折算一日，甫於
        九十三年十二月十三日易科罰金執行完畢，此有本院被
        告全國前案紀錄表在卷可稽，其於五年以內再犯本件有
        期徒刑以上刑之罪，為累犯，依刑法第四十七之規定應
        加重其刑。
丁、原判決撤銷之理由：
  壹、原審對被告為無罪之判決，固非無見。惟查：
      本件被告確有上開犯罪事實所載之犯行，已如前所述，原
      審認定為無罪，尚有未洽。
  貳、本件上訴人即檢察官提起上訴，為有理由，自應由本院予
      以撤銷改判。
  參、爰審酌被告之犯罪動機、目的係為牟取不法之利益、犯罪
      時未受到任何刺激、犯罪手段平和、生活狀況、曾有公共
      危險罪之前科紀錄，品行尚可、智識程度、違反義務之程
      度不高、犯罪所產生危險或損害不高、犯罪後不知悔改，
      飾詞否認犯罪，態度不佳等一切情狀，量處如主文所示之
      刑，並因符合中華民國九十六年罪犯減刑條例之規定，而
      應予以減輕其刑，並諭知易科罰金之折算標準。
  肆、讓渡書上偽簽之「陳玉龍」、「林悅豪」署押各一枚，為
      偽造之署押，依刑法第二百十九條之規定，不問屬於被告
      與否，應宣告沒收之。
據上論斷，應依刑事訴訟法第三百六十九條第一項前段、第三百
六十四條、第二百九十九條第一項前段；刑法第二條第一項前段
、第二十八條、第二百十六條、第二百十條、第三百二十條第一
項、第四十七條、第二百十九條、修正前刑法第五十六條、第五
十五條、第四十一條第一項前段；中華民國九十六年罪犯減刑條
例第二條第一項第三款、第七條、第九條；修正前罰金罰鍰提高
標準條例第二條；現行法規所定貨幣單位折算新臺幣條例第二條
，刑法施行法第一之一條第一項、第二項，判決如主文。
本案經檢察官蔡秋明到庭執行職務。
中　　華　　民　　國　　96　　年　　 7　　月　　31　  日
　　　　　　　　　刑事第十八庭  審判長法　官　溫耀源
　　　　　　　　　　　　　　　　　    法　官  段景榕
　　　　　　　 　 　　　　　　　　　　法　官  陳健順
以上正本證明與原本無異。
如不服本判決，應於收受送達後十日內向本院提出上訴書狀，其
未敘述上訴之理由者並得於提起上訴後十日內向本院補提理由書
（均須按他造當事人之人數附繕本）。
　　　　　　　　　　　　　　　　　　　書記官　初玲玲
中　　華　　民　　國　　96　　年　　8 　　月　　2 　　日
附錄論罪法條：
刑法第二百十六條
行使第 210 條至第 215 條之文書者，依偽造、變造文書或登載
不實事項或使登載不實事項之規定處斷。
刑法第二百十條
偽造、變造私文書，足以生損害於公眾或他人者，處 5 年以下有
期徒刑。
刑法第三百二十條第一項
意圖為自己或第三人不法之所有，而竊取他人之動產者，為竊盜
罪，處 5 年以下有期徒刑、拘役或 5 百元以下罰金。
